臺北高等行政法院判決
　　　　　　　　　　　　　　　　　　 95年度訴字第04097號
　　　　　　　　　　　　　　　.
原　　　告　詮祐工業股份有限公司
代　表　人　甲○○（董事長）
訴訟代理人　丙○○
被　　　告　行政院環境保護署
代　表　人　乙○○（署長）
訴訟代理人　李元德律師
複代理人　　陳文靜律師
上列當事人間因廢棄物清理法事件，原告不服行政院中華民國95
年9 月20日院臺訴字第0950089839號訴願決定，提起行政訴訟。
本院判決如下：
　　主  文
原告之訴駁回。
訴訟費用由原告負擔。
　　事  實
一、事實概要：
    原告係容器製造業者，被告委託訴外人立本台灣聯合會計師
    事務所於民國（下同）94年11月22日及94年11月29日，查核
    原告92年1 月至94年8 月之營業（進口）量相關帳簿憑證，
    發現原告92年1 月至94年8 月未申報繳納發泡PS塑膠容器之
    回收清除處理費，乃以95年4 月17日環署基字第0950029930
    號函請原告於文到30日內補繳回收清除處理費計新臺幣（下
    同）2,911,901 元，如逾期未完納，將移送強制執行，並處
    應繳納費用1 倍至3 倍罰鍰（下稱原處分）。原告不服，提
    起訴願，遭決定駁回，遂向本院提起行政訴訟。
二、兩造聲明：
  (一)原告聲明求為判決：（原告未於言詞辯論期日到場，依其起
    訴狀及於準備程序所為之聲明及陳述記載）：
    1.訴願決定及原處分均撤銷。
    2.訴訟費用由被告負擔。
  (二)被告聲明求為判決：
    1.原告之訴駁回。
    2.訴訟費用由原告負擔。
三、兩造之爭點：
　(一)原告主張之理由：
    1.原告為聚苯乙烯（即發泡PS）之容器製造業者，主要經營
      聚苯乙烯食品盒、麵碗、杯碟、襯墊、水果盤等製造買賣
      。依被告於91年9 月20日以環署廢字第0910064996號公告
      一般廢棄物及應負回收、清除、處理責任之業者範圍，其
      公告事項一、裝填物質後，以商品形式包裝，該一般容器
      之回收清除處理費用由容器商品製造業者及容器商品輸入
      業者負責申報繳納。（即有品牌之商品），另公告事項二
      、前項一般容器如以聚苯乙烯（PS）發泡之材質製成，裝
      填物質後，以商品形式包裝，於國內製造者，該一般容器
      之回收清除處理費，容器製造業者負責申報繳納至92年2
      月28日止，自92年3 月1 日起由容器商品製造業者負責申
      報繳納。準此，原告只負責生產PS發泡托皿供批發賣場商
      販生鮮食品，依上公告事項一，應由容器商品製造業者負
      責申報繳納回收清除處理費，非由容器製造業者一即原告
      負責申報繳納，原處分及訴願決定容有違誤。
    2.環保政策多變，致容器業者生存不易，且有關生鮮托皿是
      否應列入容器製造業者申報繳費範圍，容有爭議。依被告
      以PS發泡材質每公斤以37點29元回收清除，讓不肖業者藉
      機詐財，均以PS發泡材料（工業用途）每公斤8 元回收，
      再向被告申請為PS容器回收清除處理費，中間差價高達30
      元左右，有利可圖之下，讓原告迫於無奈逐漸自然淘汰，
      希望政府重視。
  (二)被告主張之理由：
 　 1.相關法令
 　　 (1)行為時廢棄物清理法第15條：「物品或其包裝、容器經
        食用後，足以產生下列性質之一之一般廢棄物，致有嚴
        重污染環境之虞者，由該物品或其包裝、容器之製造、
        輸入或原料之製造、輸入業者負責回收、清除、處理，
        並由販賣業者負責回收、清除工作。一、不易清除、處
        理。二、含長期不易腐化之成分。三、含有害物質之成
        分。四、具回收再利用之價值。前項物品或其包裝、容
        器及其應回收、清除、處理責任之業者範圍，由中央主
        管機關公告之。」、同法第16條第1 項：「依前條第2
        項公告之應負回收、清除、處理責任之業者（以下簡稱
        責任業者），應向主管機關辦理登記；製造業應按當期
        營業量，輸入業應按向海關申報進口量，於每期營業稅
        申報繳納後15日內，依中央主管機關核定之費率，繳納
        回收清除處理費，作為資源回收管理基金，並應委託金
        融機構收支保管；其收支保管及運用辦法，由中央主管
        機關定之。」。
      (2)被告81年3 月3 日(81)環署廢字第05740 號公告。
      (3)被告91年6 月19日環署廢字第0910041426號公告。
      (4)被告91年9 月20日環署廢字第0910064996號公告。
      (5)被告92年6 月13日環署廢字第0920042910號公告。
      (6)被告93年6 月15日環署廢字第0930042383號公告。
    2.(1)91年9月20日環署廢字第0910064996號公告雖謂以發泡
 　 　　PS之材質製成之容器「裝填物質後，以商品形式包裝」
        於國內製造者，該一般容器之回收清除處理費自92年3
        月起由「容器商品製造業者」負責申報繳納。惟若以發
        泡PS材質製成之容器，並未有「裝填物質後，以商品形
        式包裝」之狀態者，則仍應由發泡PS之「容器製造業者
        」負責申報繳費。
      (2)原告所生產者皆為發泡PS材質製成之容器，主要類型有
        二：一為裝填泡麵用之碗型容器，另一則為供陳列商品
        用之生鮮托盤。前者係受第三人委託代工生產，故由委
        託者申報繳費；後者則因不符合「裝填物質後，以商品
        形式包裝」之狀態，此有被告92年3 月11日環署廢字第
        0920011731號函釋在案，故仍應由「容器製造業者」即
        原告負責申報繳費。
    3.回收清除處理費費率係由被告依「行政院環境保護署資源
      回收費率審議委員會設置辦法」第3 條之規定，就環境保
      護團體代表、消費者保護團體代表、學者專家、社會公正
      人士、政府機關代表、業者代表及被告代表遴聘審議委員
      ，由委員審議通過後公告之，故其費率應屬公正客觀，至
      於如有業者以PS發泡下腳料（工業用途）每公斤8 元回收
      ，再向被告偽稱係應回收廢棄物而申請補貼者，顯係涉及
      其他犯行，而與原告應否繳納回收清除處理費無涉。綜上
      ，本件原告之訴為無理由，請求判決予以駁回。
　　理  由
一、本件原告受合法通知無正當理由而未於言詞辯論期日到場，
    核無民事訴訟法第386 條各款所列情形，爰依行政訴訟法第
    218 條準用民事訴訟法第385 條、第386 條之規定，由被告
    聲請而為一造辯論判決。本件原告起訴時，被告之代表人為
    張國龍，嗣於訴訟程序進行中變更為乙○○，茲由新任代表
    人具狀聲明承受訴訟，核無不合，應予准許。
二、原告起訴主張: 原告只負責生產PS發泡托皿供批發賣場商販
    生鮮食品，依被告於91年9 月20日以環署廢字第0910064996
    號公告一般廢棄物及應負回收、清除、處理賣任之業者範圍
    ，應由容器商品製造業者負責申報繳納回收清除處理費，非
    由容器製造業者即原告負責申報繳納，原處分應有違誤，爰
    提起本件行政訴訟，求為判決如聲明所示云云。
三、被告則以: 原告所生產者皆為發泡PS材質製成之容器，主要
    類型有二：一為裝填泡麵用之碗型容器，另一則為供陳列商
    品用之生鮮托盤。前者係受第三人委託代工生產，故由委託
    者申報繳費；後者則因不符合「裝填物質後，以商品形式包
    裝」之狀態，參酌被告92年3 月11日環署廢字第0920011731
    號函釋意旨，仍應由「容器製造業者」即原告負責申報繳費
    。原處分並無違誤，求為判決駁回原告之訴等語，資為抗辯
    。
四、按行為時廢棄物清理法第15條規定「物品或其包裝、容器經
    食用或使用後，足以產生下列性質之一之一般廢棄物，致有
    嚴重污染環境之虞者，由該物品或其包裝、容器之製造、輸
    入或原料之製造、輸入業者負責回收、清除、處理，並由販
    賣業者負責回收、清除工作。一、不易清除、處理。二、含
    長期不易腐化之成分。三、含有害物質之成分。四、具回收
    再利用之價值。前項物品或其包裝、容器及其應負回收、清
    除、處理責任之業者範圍，由中央主管機關公告之。」第16
    條第1 項前段規定「依前條第2 項公告之應負回收、清除、
    處理責任之業者，應向主管機關辦理登記；製造業應按當期
    營業量，輸入業應按向海關申報進口量，於每期營業稅申報
    繳納後15日內，依中央主管機關核定之費率，繳納回收清除
    處理費，作為資源回收管理基金，並應委託金融機構收支保
    管」另塑膠類之聚苯乙烯（PS）－發泡，由容器商品製造業
    者負責繳交回收清除處理費用，為環保署91年6 月19日環署
    廢字第0910041426號、91年9 月20日環署廢字第0910064996
    號、92年6 月13日環署廢字第0920042910號及93年6 月15日
    環署廢字第0930042383號公告應回收清除、處理之一般廢棄
    物之種類、物品或其包裝、容器之業者範圍所明定。
五、首開事實欄所述之事實，有臺中縣政府營利事業登記證及公
    司及分公司基本資料查詢、被告81年3 月3 日（80）環署廢
    字第05740 號公告、原告查該結果補抵清查表（容器）、立
    本台灣聯合會計師事務所94年11月29日未登記責任業者之清
    查、輔導及營業（進口）量相關帳籍憑證查核計畫工作執行
    報告等件，在原處分卷可稽，並為兩造所不爭，堪以憑認。
六、歸納兩造上述之主張，本件爭執之重點在於: 供陳列商品用
    之生鮮托皿，是否應由「容器製造業者」負責申報繳納一般
    容器之回收清除處理費? 經查，發泡PS材質製成之容器，裝
    填物質後，以商品形式包裝，於國內製造者，該一般容器之
    回收清除處理費，自92年3 月1日 起由容器商品製造業者負
    責申報繳納。惟若以發泡PS材質製成之容器，並未有裝填物
    質後，以商品形式包裝之狀態者，仍應由發泡PS之容器製造
    業者負責申報繳費，業經被告於91年9 月20日環署廢字第09
    10064996號公告在案（見本院卷第34頁），並有被告92年3
    月11日環保署環署廢字第0920011731號函釋意旨，可資參照
    （見本院卷第55頁）。本件原告所生產者皆為發泡PS材質製
    成之容器，主要類型有二，一為裝填泡麵用之碗型容器，依
    91 年9月20日環署廢字第0910064996號公告，應由委託其代
    工生產之味王股份有限公司及維力食品股份有限公司申報繳
    費。另一則為供陳列商品用之生鮮托盤，因不符合裝填物質
    後，以商品形式包裝之狀態，揆諸前揭說明，原告為應負回
    收清除、處理容器責任之業者，自應由其負責申報繳納一般
    容器之回收清除處理費。是原告主張應由容器商品製造業者
    負責申報繳納回收清除處理費，並非可採。
七、又回收清除處理費費率係由被告依「行政院環境保護署資源
    回收費率審議委員會設置辦法」第3 條之規定，就環境保護
    團體代表、消費者保護團體代表、學者專家、社會公正人士
    、政府機關代表、業者代表及被告代表遴聘審議委員，由委
    員審議通過後公告之，其費率應屬公正客觀，是原告主張以
    PS發泡材質每公斤以37點29元回收清除，致不肖業者有藉機
    賺取差價牟利，原告被迫停業清算云云，尚難據為有利於原
    告之認定。另原告主張以和解方式結案乙節，亦無礙於原告
    違章行為之成立，委無可採。
八、綜上所述，原告所訴各節，均非可採。原處分以原告92年1
    月至94年8 月未申報繳納發泡PS塑膠容器之回收清除處理費
    ，請原告於文到30日內補繳回收清除處理費2,911,901 元，
    如逾期未完納，將移送強制執行，並處應繳納費用1 倍至3
    倍罰鍰，核無違誤。訴願決定遞予維持，亦無不合。原告徒
    執前詞，訴請撤銷，為無理由，應予駁回。
據上論結，本件原告之訴為無理由，依行政訴訟法第104 條、第
98條第3 項前段，民事訴訟法第385 條第1 項前段，判決如主文
。
中　　華　　民　　國　　96　　年    6 　月　   21    日
                        第一庭審判長 法  官  王立杰
                                     法  官  劉錫賢
                                     法  官　林惠瑜
上為正本係照原本作成。
如不服本判決，應於送達後20日內，向本院提出上訴狀並表明上
訴理由，如於本判決宣示後送達前提起上訴者，應於判決送達後
20日內補提上訴理由書（須按他造人數附繕本）。
中　　華　　民　　國　　96　　年　　6 　月　   21   日
                                     書記官  劉道文
